臺灣高雄地方法院刑事判決　　　　　　　95年度訴字第3113號
公　訴　人　臺灣高雄地方法院檢察署檢察官
被　　　告　乙○○
　　　　　　　　　　另案在臺灣屏東監獄執行中
上列被告因毒品危害防制條例案件，經檢察官提起公訴（95年度
毒偵字第5953號），本院判決如下：
    主  文
乙○○施用第一級毒品，累犯，處有期徒刑玖月；又施用第二級
毒品，累犯，處有期徒刑肆月。應執行有期徒刑拾壹月。
    事  實
一、乙○○前因竊盜案件，經本院以91年度易字第2024號判決，
    判處有期徒刑4 月確定，於民國92年5 月7 日執行完畢。又
    曾因施用毒品案件，經本院以91年度毒聲字第326 號裁定送
    觀察、勒戒後，認有繼續施用毒品傾向，而由本院以91年度
    毒聲字第3090號裁定令入戒治處所施以強制戒治，復經本院
    以91年度毒聲字第7848號裁定停止戒治，於92年1 月8 日釋
    放出戒治處所，嗣於92年6 月5 日戒治期滿執行完畢。詎其
    仍不知戒絕毒癮，明知海洛因及甲基安非他命，分別經公告
    列為毒品危害防制條例第2 條第2 項第1 款之第一級毒品及
    同條項第2 款之第二級毒品，不得非法持有、施用，猶於前
    開強制戒治執行完畢釋放後5 年內，基於施用第一級毒品海
    洛因之犯意，於95年6 月15日上午7 時30分許（即下述採尿
    之時間）起回溯24小時內之某時點，在某不詳處所，以不詳
    方式，施用第一級毒品海洛因1 次；又其另基於施用第二級
    毒品甲基安非他命之犯意，亦於95年6 月15日上午7 時30分
    許起回溯24小時內之某時點，在某不詳處所，以不詳方式，
    施用第二級毒品甲基安非他命1 次。嗣於95年6 月15日凌晨
    4 時30分許，乙○○因另案遭通緝，為警在高雄市○○區○
    ○路213 號前查獲，於警詢中，經其同意後採集其尿液送檢
    ，因而知悉上情。
二、案經高雄市政府警察局移送臺灣高雄地方法院檢察署檢察官
    偵查起訴。
    理  由
一、訊據被告乙○○固不否認有於前開時、地，因另案遭通緝為
    警查獲並同意採尿送檢之事實，然矢口否認有何施用第一、
    二級毒品犯行，辯稱：伊遭通緝到案時，剛好亦有2 位女子
    被通緝到案，於伊採集完尿液後，員警就叫伊將採集完的尿
    液，放在旁邊桌上，當時上開2 位女子也有採尿檢驗，並於
    伊之前就已將採集完的尿液放在桌上，之後警察就帶伊至其
    他房間製作警詢筆錄，此時有另1 位員警拿採尿瓶的封條，
    要求伊在上面蓋手印、簽名，伊乃向該員警質疑應由伊自行
    將封條貼在採尿瓶上？然該員警仍要求伊簽名及蓋手印，伊
    不得已方在封條上簽名及蓋手印，但因伊已經很久未施用毒
    品，故伊認為本件檢驗出施用毒品反應之尿液並非伊所有，
    而係上開2 名女子其中1 人所有云云。經查：
(一)、被告前開為警查獲後所採集之尿液，經以酵素免疫法初驗、
    再以氣相層析質譜法為確認檢驗之結果，係呈施用第一級毒
    品海洛因後所會產生之嗎啡陽性反應，及施用第二級毒品甲
    基安非他命後所會產生之甲基安非他命陽性反應，有高雄市
    立凱旋醫院95年6 月26日第A00000000 號濫用藥物尿液檢驗
    報告、高雄市政府警察局保安警察大隊刑案移送專責組偵辦
    毒品危害防制條例嫌疑人尿液採證代碼表在卷可稽（見偵卷
    第23、24頁，上開被告以外之人於審判外之書面陳述，公訴
    人及被告未於本院審理過程中聲明異議，本院並審酌前開陳
    述作成時之情況正常，且與本案相關之待證事實具有關連性
    ，認適當作為證據，依刑事訴訟法第159 條之5 之規定，認
    上開陳述均具有證據能力）。而所謂「氣相層析質譜法」包
    括「氣相層析儀」及「質譜儀」二部分，在「氣相層析儀」
    部分，其方法為將物質氣化後，再經分析管分離，由於各種
    物質之沸點及對管柱之吸附力不同，在經過檢測器測定後，
    表現出不同的滯留時間，利用滯留時間來判定是何種物質；
    而「質譜儀」部分為檢測器，能將物質撞擊成碎片，記錄其
    質譜圖，因每個化合物之鍵結能力不同，故不同之物質會有
    其特定之質譜圖，故在物質之判斷上有若指紋鑑定，因此，
    理論上如果扣除人為因素（例如檢體之間的污染）不與列計
    者，氣相層析質譜儀之精確度接近百分之百，幾乎不會有偽
    陽性反應產生，此有行政院衛生署管制藥品管理局92年6 月
    20日管檢字第0920004713號函可參（見本院卷第78、79頁）
    ，並為本院職務上已知之事實。本件被告為警查獲後採集之
    尿液，係以酵素免疫法初驗及以氣相層析質譜法為確認檢驗
    ，業如上述，揆諸前開說明，其精確度接近百分之百，是被
    告有於95年6 月15日上午7 時30分許（為警採尿檢驗之時）
    起回溯24小時內之某時點（一般人施用第一級毒品海洛因、
    第二級毒品甲基安非他命後，得較有效檢驗出尿液中含有嗎
    啡、甲基安非他命成分之時限，此為本院職務上已知之事實
    ，並參見行政院衛生署管制藥品管理局90年5 月4 日管檢字
    第93902 號、92年3 月10日管檢字第0920001495號函，本院
    卷第80至83頁），施用第一級毒品海洛因及第二級毒品甲基
    安非他命之事實，堪以認定。
(二)、雖被告以前詞置辯，然證人即查獲被告之員警林仁傑於本院
    審理中證述：伊查獲被告後，帶同被告至警局採尿檢驗時，
    確實有陳素純、江玉鳳2 位女子同時接受採尿檢驗，但不可
    能有將渠等尿液予以混淆之情形，因為每個嫌犯採完尿之後
    ，就要在其面前封緘，況女嫌犯的採尿作業是在女警隊進行
    ，並在女警隊就進行封緘，更無可能有混淆的狀況發生等語
    （見本院卷第48、49頁）明確，則依證人林仁傑所述上開採
    尿程序，本件對被告採尿之時，雖有案外人陳素純、江玉鳳
    2 位女子一同遭高雄市政府警察局查獲並接受採尿檢驗，然
    尚無可能如被告所辯，有將3 名採尿受檢之人之尿液予以混
    淆之虞；況證人即高雄市政府警察局女警隊員警丙○○於本
    院審理中亦證述：95年6 月14日夜間8 時許至95年6 月15日
    上午8 時許，伊在女警隊內值勤，而於95年6 月15日上午7
    時15分許，保安大隊專責組人員，有將陳素純、江玉鳳2 位
    女子送至女警隊採尿，當時因為陳素純說其比較急，所以伊
    就先帶陳素純至廁所採尿，待採得陳素純尿液後，帶陳素純
    、江玉鳳2 位女子前來的員警，就在女警隊的值班台封緘陳
    素純之尿液，而伊則於此時帶江玉鳳至廁所採尿，但江玉鳳
    進了廁所一陣子，均無法採得尿液，伊就要江玉鳳出來先休
    息一下再進行採尿，此時保安大隊的員警說要先將陳素純、
    江玉鳳2 人先帶回保安大隊辦公室，並將上開所採集之陳素
    純尿液一併帶回，而伊亦在當日上午8 時許下班，至於江玉
    鳳尿液之採集，經伊查詢工作紀錄之結果，係當日上午9 時
    許，由另1 名員警許淑娟所進行等語（見本院卷第68至70頁
    ），可知，被告採尿檢驗當日，與其採尿時間較為相近之案
    外人陳素純，係在女警隊完成採尿及封緘之程序，與被告採
    尿之地點不同，自無可能與被告所採集之尿液相混淆；此外
    ，依被告警詢筆錄所示，其採尿時間為95年6 月15日上午7
    時30分許，並於同日上午8 時5 分許開始製作警詢筆錄，而
    依證人丙○○上開證述，案外人江玉鳳係同日上午9 時許方
    採集受檢尿液，則於被告採集尿液完畢後至其開始製作警詢
    筆錄之前，其至多僅能見到案外人陳素純採集完成之尿液，
    不可能如其上開所辯，尚見到案外人江玉鳳所採集之尿液（
    蓋當時案外人江玉鳳尚未完成採尿）。從而，被告前開所辯
    ，要屬事後卸責之詞，實無可採。
(三)、綜上，被告上揭施用第一級毒品海洛因、第二級毒品甲基安
    非他命之犯行，事證明確，洵堪認定。至被告於本院審理中
    ，請求調取其接受採尿時之警局內監視錄影帶，而欲證明其
    所辯上情屬實乙節，經本院函詢高雄市政府警察局保安警察
    大隊結果，其函覆稱：當時並未錄影等語（見本院卷第34頁
    ），而證人林仁傑亦證述：警局內只有監視系統連結至中心
    監看，並未進行錄影等語（見本院卷第49頁），是此項證據
    顯屬不能調查，被告上開所請，尚屬無據，併予敘明。
(四)、查被告前因施用毒品案件，經本院以91年度毒聲字第326 號
    裁定送觀察、勒戒後，認有繼續施用毒品傾向，而由本院以
    91年度毒聲字第3090號裁定令入戒治處所施以強制戒治，復
    經本院以91年度毒聲字第7848號裁定停止戒治，於92年1 月
    8 日釋放出戒治處所，嗣於92年6 月5 日戒治期滿執行完畢
    等情，有臺灣高雄地方法院檢察署刑案資料查註紀錄表及臺
    灣高等法院被告前案紀錄表在卷可憑。綜上所述，被告於強
    制戒治執行完畢釋放後，5 年內再犯施用第一級毒品海洛因
    及第二級毒品甲基安非他命之犯行至明，依法自應予以追訴
    處罰。
二、按海洛因及甲基安非他命，分別係毒品危害防制條例第2 條
    第2 項第1 款所稱之第一級毒品及同條項第2 款所稱之第二
    級毒品，故核被告所為，係犯該條例第10條第1 項之施用第
    一級毒品罪及同條第2 項之施用第二級毒品罪。被告持有第
    一級毒品海洛因及第二級毒品甲基安非他命後，進而施用，
    其持有之低度行為均應為施用之高度行為所吸收，不另論罪
    。被告所犯上開施用第一級毒品、施用第二級毒品2 罪間，
    犯意各別、行為互殊，觸犯構成要件相異之罪名，自應分論
    併罰。被告有如犯罪事實欄所載之上揭前科紀錄，有前開臺
    灣高等法院被告前案紀錄表及臺灣高雄地方法院檢察署被告
    之刑案資料查註紀錄表在卷可稽，而被告行為後，刑法業於
    95年7 月1 日修正公布施行，其中對於累犯規定亦有修正，
    然本件被告所犯2 罪，不論依刑法修正前後之規定，均成立
    累犯，故應依刑法第2 條第1 項前段之規定，適用修正前刑
    法第47條規定加重其刑。爰審酌被告經強制戒治後，尚未能
    戒絕毒癮，足證前開保安處分措施實難矯治其惡性，且於犯
    後矢口否認犯行，態度難認良好，然念其所犯係自戕行為，
    尚未對他人造成實害等一切情狀，分別量處如主文所示之刑
    ，以資懲儆。前開刑法修正時，刑法第51條第5 款關於定應
    執行刑之規定亦有修正，修正前刑法第51條第5 款規定：「
    宣告多數有期徒刑者，於各刑中之最長期以上，各刑合併之
    刑期以下，定其刑期。但不得逾20年」；而修正後之該款則
    規定：「宣告多數有期徒刑者，於各刑中之最長期以上，各
    刑合併之刑期以下，定其刑期。但不得逾30年」，經比較新
    舊法結果，修法後之規定非較有利於被告，依刑法第2 條第
    1 項前段之規定，應依修正前之刑法第51條第5 款，就被告
    上開宣告之刑，定如主文所示之應執行刑。
據上論斷，應依刑事訴訟法第273 條之1 第1 項、第284 條之1
、第299 條第1 項前段，毒品危害防制條例第10條第1 項、第2
項，刑法第11條前段、第2 條第1 項前段，修正前刑法第47條、
第51條第5 款，判決如主文。
本案經檢察官甲○○到庭執行職務。
中　　華　　民　　國　　96　　年　　1 　　月　　8 　　日
                  刑事第五庭    審判長法　官 李嘉興
                                      法  官 張金柱
                                      法  官 陳君杰
以上正本證明與原本無異。
如不服本判決，應於判決送達後10日內，向本院提出上訴狀。
中　　華　　民　　國　　96　　年　　1 　　月　　8 　　日
                                      書記官 陳昱良
附錄本判決論罪科刑法條全文：
毒品危害防制條例第10條
施用第一級毒品者，處6 月以上5 年以下有期徒刑。
施用第二級毒品者，處3 年以下有期徒刑。
